臺灣花蓮地方法院刑事判決　　　　　　　　　　　　　　九十三年度易字第五七號
　　公　訴　人　臺灣花蓮地方法院檢察署檢察官
　　被　　　告　甲○○
　　指定辯護人　本院公設辯護人乙○
右列被告因竊盜等案件，經檢察官提起公訴（九十三年度核退偵字第一八八號），本
院判決如左︰
    主  文
甲○○竊盜，累犯，處有期徒刑伍月，扣案之鑰匙壹把，沒收；又服用酒類，不能安
全駕駛動力交通工具而駕駛，處罰金壹萬伍仟元，如易服勞役，以參佰元折算壹日；
又竊盜，因防護贓物、脫免逮捕，而當場施以強暴，累犯，處有期徒刑伍年捌月。應
執行有期徒刑陸年，及罰金壹萬伍仟元，罰金部分如易服勞役，以參佰元折算壹日，
扣案之鑰匙壹把，沒收。
    事  實
一、甲○○前於民國九十一年間因加重竊盜案件，經本院於九十一年四月二十五日以
    九十一年度易字第六九號刑事判決處有期徒刑八月確定，並於九十二年四月十五
    日縮短刑期假釋出獄，嗣於九十二年九月十七日假釋期滿執行完畢，竟仍不知悔
    改，先後為下列犯行：
（一）甲○○意圖為自己不法之所有，於九十三年二月二十四日凌晨二時許，在花蓮
      縣瑞穗鄉富民村富民二０五之二號前，持自備之鑰匙竊取丁○○所有之ＪＡ─
      三二三０號自小客車，得手後，供己作為代步工具之用。
（二）甲○○明知飲用酒類後，不能安全駕駛動力交通工具，竟於同年月二十六日中
      午某時，與友人宋慶慧及陳建宇一起飲酒，已因酒醉而達不能安全駕駛動力交
      通工具之程度，仍於同日十五時四十分許，於飲酒後，顯已不能安全駕駛，仍
      駕駛上開竊得之小貨車，搭載宋慶慧及陳建宇前往花蓮縣萬榮鄉紅葉村。
（三）嗣甲○○將該小貨車停放在花蓮縣萬榮鄉紅葉村十八之二號戊○○住處旁之空
      地，為花蓮縣警察局鳳林分局瑞穗分駐所員警丙○○、馬仁富發現為贓車後進
      而在該處埋伏守候，而於同日十六時十五分許，甲○○、宋慶慧及陳建宇返回
      上開停車地點正欲上車之際，為警查獲，但甲○○趁機逕自逃逸，宋慶慧及陳
      建宇則為警帶回派出所，適有戊○○駕駛其所有之ＧＫ─六六二六號箱型車返
      回其住處時，員警丙○○遂請戊○○將上開箱型車停放在該小貨車前方之出口
      處，以防該小貨車被開走，戊○○遂將該箱型車停放在前揭空地之出口處，且
      未將車鑰匙拔下即下車，迨於同日十六時三十分許，甲○○返回上開停車地點
      ，竟意圖為自己不法之所有，利用戊○○未將鑰匙拔下之機會，徒手竊取戊○○之前開箱型車，得手後，欲駕車離去之際，戊○○見狀隨即上前以其左手拉
      住未關上之駕駛座旁車門，並以其右手拉住甲○○之衣領，企圖阻止甲○○，
      惟甲○○為防護贓物，脫免逮捕，竟當場對戊○○施以強暴，拉開戊○○之手
      並倒車甩開戊○○，以致戊○○受有右手第四、五指及手背鈍傷、右手第五指
      擦傷之傷害，戊○○又跑到該車前方，企圖阻擋該箱型車前進，惟甲○○竟不
      顧戊○○站在前方，而仍強行往前開，戊○○不得不跳開，甲○○即駕駛該車
      逃離現場，而員警丙○○旋即發現上情，立即駕駛巡邏車隨後追捕，並於十七
      時許，在花蓮縣瑞穗鄉瑞祥國小左側產業道路五００公尺處，因該箱型車無法
      爬上坡而倒車滑行撞至水溝旁之安全島，甲○○即遭警逮捕，並當場扣得上開
      竊取丁○○的小貨車之鑰匙一把，且經警對其進行酒精濃度測試後，始發現其
      已飲酒過量（吐氣酒精濃度達每公升０點八八毫克），顯已不能安全駕駛。
二、案經丁○○訴由花蓮縣警察局鳳林分局報告臺灣花蓮地方法院檢察署檢察官偵查
    起訴。
    理  由
一、訊據被告甲○○固坦承於前開時間、地點，有竊盜該小貨車及酒醉駕駛之犯行，
    惟矢口否認其有竊取該箱型車之犯意並對戊○○施強暴之犯行，並辯稱：伊當時
    僅是要將該箱型車移開，以便將小貨車開出來，且該小貨車上有伊的東西，伊不
    可能將該小貨車遺留在該處，況且伊和戊○○並沒有身體上之接觸，也沒有拉開
    他的手，至於有無倒車後往前開，伊喝酒醉，伊沒有印象等語置辯，而辯護人為
    被告辯護稱：被告僅是要移開箱型車，並無不法所有之故意，且該箱型車破舊，
    沒有價值，而該小貨車上有被告的東西，被告有酒醉，不可能將小貨車留在現場
    而將箱型車開走，故被告沒有竊取箱型車之犯意，自不能認定被告有準強盜犯行
    等語。
二、按被告以外之人於審判外之言詞或書面陳述，除法律有規定者外，不得作為證據
    ；又下列文書亦得為證據：一、除顯有不可信之情況外，公務員職務上製作之紀
    錄文書、證明文書。二、除顯有不可信之情況外，從事業務之人於業務上或通常
    業務過程所須製作之紀錄文書、證明文書。三、除前二款之情形外，其他於可信
    之特別情況下所製作之文書，刑事訴訟法第一百五十九條、第一百五十九條之四
    分別定有明文。本件公訴人雖提出證人戊○○之警詢證述及員警丙○○之偵查報
    告作為證據，然辯護人於本院準備程序中抗辯不同意引用前開證據，則揆諸前開
    條文規定，應認上開證人之警詢陳述屬於證人審判外之言詞陳述，而偵查報告係
    屬於證人審判外之書面陳述，非刑事訴訟法第一百五十九條之四所規定之有證據
    能力之書面證據，故應認為上開證據均無證據能力，合先敘明。
三、經查：
（一）被告於前開時間、地點竊取該小貨車，且酒後駕車之公共危險犯行，業據被告
      迭於警詢、偵查及本院訊問時均供承不諱，核與告訴人丁○○所指訴之情節相
      符，並有證人宋慶慧及陳建宇之警詢證述足供參酌，此外有該小貨車照片八張
      、車籍作業系統查詢認可資料、贓證物品認領保管收據、公共危險罪檢測當事
      人同心圓、酒精濃度測試紀錄表、行車執照各乙份在卷可稽，以及扣案之鑰匙
      一把可證。是以，被告之自白核與事實相符，應可採信。因而，被告竊取該小
      貨車及酒醉駕車之犯行，堪以認定。
（二）而本件所應探究為被告有無竊取上開箱型車及有無為脫免逮捕及防護贓物而對
      被害人戊○○施強暴之事實。本院認定之理由如下：
  １、被告於前開時間、地點竊取被害人戊○○所有之上開箱型車之事實，業據被告
      於偵查及本院訊問時供承不諱（詳見偵查卷第六頁、本院卷第六十八、九十三
      頁），核與被害人戊○○指訴之情節相符，並有箱型車照片四張、車籍作業系
      統查詢認可資料、贓證物品認領保管收據、行車執照各乙份在卷可稽。又參諸
      被告將竊取之小貨車停放在該處，為警發現係贓車而在該處埋伏，而被告趁機
      逃逸，但同行之友人陳建宇及宋慶慧遭員警帶回派出所，嗣後被告返回現場，
      因箱型車停放在出口處，致小貨車無法駛出，而戊○○將車鑰匙放在車上等情
      ，業據被告於警詢時供述：伊發現所竊取之小貨車遭車號ＧＫ─六六二六號車
      擋住，伊行經該車旁時，發現該車仍插有鑰匙時，所以伊上車要把車開走等語
      明確（詳見警卷第九頁），核與證人戊○○及丙○○於本院訊問時具結證述明
      確，並有現場照片以及現場圖在卷可參。況且被告自陳：伊看到警車就躲起來
      ，有看到那部車剛好停在那裡擋住路口，車上沒有人等語（詳見本院卷第一三
六頁），且證人戊○○於本院審理時具結證稱：員警要我將箱型車擋在路口，
      之後我就在該處與人聊天，是聊天的朋友告訴我說，我的車子被開走，我就去
      追等語明確（詳見本院卷第一二０、一二五頁），則衡諸常情，該箱型車之車
      主戊○○尚未離開現場之際，被告如何能夠於短暫時間內將箱型車移開並將小
      貨車開出而駛離現場？且若被告僅偽移動該箱型車，於戊○○上前阻止時，即
      可以予以說明，然卻又對戊○○施以事實欄所述之強暴犯行，是以，被告駕駛
      該箱型車之目的，係為供己逃離現場之用，其不法所有之意圖即可確認，故被
      告及辯護人前開辯稱：伊係為了將箱型車移開，並不是要偷的意思云云，即不
      足採信。又證人陳建宇與宋慶慧於當天並未幫被告搬家乙節，業據證人陳建宇
      於警詢時證述：當天早上七點多，被告載我去瑞穗車站載宋慶慧後就一起到紅
      葉堤防玩，之後去紅葉一間雜貨店的卡拉ＯＫ唱歌，而小貨車上的二條棉被、
      布鞋和行李都是我的，其他就不是等語，核與證人宋慶慧於警詢時證述：當天
      早上八時許，我在瑞穗火車站下車，甲○○與陳建宇一起到車站接我，乘坐該
      小貨車，隨即到紅葉溪旁河堤聊天，至中午時便至瑞穗鄉瑞祥村之無名麵攤吃
      飯喝酒，直到被警察查獲等語相符，是渠等均未提及當天被告有搬家或是渠等
      有幫忙搬家等情事，且徵諸卷內之小貨車照片所示（詳見本院卷第三十六至三
      十八頁），車上並無被告所稱搬家的東西等物，是被告辯稱當天找陳建宇幫忙
      搬家，宋慶慧有一起去，車上有伊的東西，為將小貨車開走才要移動戊○○之
      箱型車云云，係屬事後卸責之詞，不足採信。至被告及辯護人於本院審理時證
      據調查完畢後，始聲請傳訊證人宋慶慧、陳建宇及員警丙○○用以證明該小貨
      車上有被告所有之東西之事實，然揆諸證人宋慶慧及陳建宇於警詢之前開證述
      ，就該小貨車是否有被告東西或被告有搬家之情事，均無證述，況且縱認為屬
      實，仍無礙於被告竊取箱型車之犯行之認定，已如前述，故本院認無傳訊之必
      要，並當庭諭知駁回其聲請，附此敘明。
  ２、按刑法第三百二十九條之準強盜罪，係以竊盜或搶奪，因防護贓物、脫免逮捕
      或湮滅罪證而當場施以強暴、脅迫為構成要件，其所實施之強暴行為，並不以
      使人受傷為必要；而所謂強暴，謂直接或間接對於人之身體施以暴力，壓制被
      害人之抗拒，或使被害人處於不能抗拒之狀態，此有最高法院八十九年度台上
      字第一三二二號及八十二年度台上字第三八四二號判決要旨可供參酌。又查，
      被告於竊取該箱型車之際，隨即為被害人戊○○發現，被害人戊○○立即追上
      前阻止，並以其左手拉住尚未關上之駕駛座車門，及以其右手拉住被告之衣領
      ，企圖阻止被告，惟被告為防護贓物，脫免逮捕，竟當場對被害人戊○○施以
      強暴，拉開被害人戊○○之手並倒車甩開戊○○，以致戊○○受有右手第四、
      五指及手背鈍傷、右手第五指擦傷之傷害，戊○○又跑到該車前方，企圖阻擋
      該箱型車前進，惟被告竟不顧戊○○站在前方，而仍強行往前開等情，業據證
      人即被害人戊○○於本院審理時具結證稱：被告要將我的車開走時，我去阻止
      被告，我的手去抓駕駛座的門，然後再去抓被告的衣領，被告一直將車往後退
      ，他車子退的時候，我抓不住，我就站到車子前面阻止，他猛的要往前衝，我
      就跳開，我是因為被告正要開走我的車時，我去阻止而受傷，右手小指受傷是
      被告開車時，我手去拉住車門，被告倒車時我受傷等語明確，核與被告於本院
      訊問時自承：戊○○在駕駛座的車門旁，要開車門，我擋開戊○○的手，後來
      我就將車開走，至於有無倒車後往前開，我沒有印象等語之情節相符，並有診
      斷證明書乙紙及被害人戊○○受傷照片二張在卷可參。則揆諸前揭判決意旨，
      被告有對被害人戊○○施以強暴行為之事實，堪以認定。至被告辯稱：伊的衣
      領是在瑞祥國小被抓到時，被人抓破的，且在伊開箱型車之際，並沒有和戊○○有身體上之接觸云云。然查，被告駕車逃離現場後，在瑞祥國小旁之產業道
      路遭員警逮捕時，並未發生拉扯等情，業據證人丙○○於本院審理時具結證稱
      ：當時我在派出所，看到箱型車往內溫泉走，就跟同事開巡邏車往墓地開過去
      ，有看到箱型車就尾隨在後，之後到瑞祥國小有一斜坡，被告車子開不上去，
      就往後退，撞到安全島，我們就上前逮捕被告，我只是單純的將被告拉下來，
      被告沒有主動反擊的動作，我是拉被告衣袖，而不是衣領等語明確，核與證人
      戊○○於本院審理時亦具結證稱：當時我一發現被告開我的車時，我就抓被告
      衣領，他的衣領破掉，且因我的指甲留很長，有將被告的脖子抓破，且在瑞祥
      國小攔住被告時，警察也到現場，沒有發生拉扯等語之情節相符，是被告衣領
      被拉破及脖子上的抓傷，均是在被告竊取該箱型車之現場，遭被害人阻擋所致
      ，而被告前揭辯詞，即不足採信。至按當人飲酒後，若以呼氣酒精濃度測試器
      測得之呼氣濃度達到每公升０點五毫克時，反應較慢，感覺減低，將影響駕駛
      ；達到每公升０點七五毫克時，思考與個性行為均會改變；達到每公升一點０
      毫克時，步態不穩，噁心嘔吐，精神混惑不清晰；達到每公升一點五毫克時，
      說話不清楚，感覺喪失，視力模糊；達到每公升二點０毫克時，體溫與血糖均
      降低，肌肉控制差，甚至會導致癲癇發作；達到每公升三點五毫克時，則已經
      神智不清，反射減低，甚至呼吸抑制，業據行政院國軍退除役官兵輔導委員會
      臺北榮民總醫院以八十八年八月五日（八八）北總內字第二六八六八號函示明
      確。本件被告竊取被害人戊○○時之精神狀況，雖因飲用酒類而達上開不能安
      全駕駛動力交通工具之程度，惟參酌前開酒精濃度高低之行為狀況，及被告於
      遭警逮捕後，經酒精濃度測試結果為吐氣酒精濃度達每公升０點八八毫克，已
      如前述，以及被告於駕駛該箱型車時，尚知將該車倒車後駛離，並且開車逃離
      現場，經員警及被害人隨後追逐約二十分鐘等情，有證人戊○○及丙○○於本
      院之前開證述供參，則被告雖有飲用酒類而達不能安全駕駛之情狀，然衡諸前
      開情狀，可知被告於竊取戊○○車輛及對戊○○施暴時對外界之知覺理會及判
      斷作用並未較常人為低，其未因酒精作用達於心神喪失或精神耗弱之程度甚明
      ，故被告辯稱：伊有喝酒罪云云，亦不足採信。
四、綜上所述，本件事證已臻明確，被告犯行堪以認定，應予依法論科。
五、就犯罪事實一（一）所示，核被告甲○○所為，係犯刑法第三百二十條第一項之
    竊盜罪。又就犯罪事實一（二）所示，核被告所為，係犯刑法第一百八十五條之
    三之酒後駕車之公共危險罪。再就犯罪事實一（三）部分，被告甲○○竊取被害
    人戊○○之箱型車，得手後，隨即被戊○○發現，為防護贓物、脫免逮捕而當場
    對戊○○施以強暴，核其所為，係犯刑法第三百二十九條、第三百二十八條第一
    項之準強盜罪。而被告所犯竊盜罪、酒醉駕車罪及準強盜罪間，犯意各別，行為
    互殊，應予分論併罰。再查，被告前於九十一年間因加重竊盜案件，經本院於九
    十一年四月二十五日以九十一年度易字第六九號刑事判決處有期徒刑八月確定，
    並於九十二年四月十五日縮短刑期假釋出獄，嗣於九十二年九月十七日假釋期滿
    執行完畢在案，此有臺灣高等法院被告全國前案紀錄表及該判決各乙份在卷可按
    ，是被告在五年以內再犯本件竊盜罪及準強盜罪之有期徒刑以上之罪，為累犯，
    應依刑法第四十七條規定加重其刑。爰審酌被告之素行不佳，此有前開紀錄表可
    參，其不知悔改，再為本件犯行，並造成被害人戊○○受有前揭傷勢，且犯後僅
    坦承竊盜及酒醉駕車犯行而否認竊取該箱型車及對被害人戊○○施強暴之犯行，
    其犯後態度並非良好，惟被告竊盜之財物並非重大，且事後均由被害人領回，以
    及參酌被告酒精濃度等一切情狀，分別量處如主文所示之刑，且就罰金刑部分，
    諭知其易服勞役之折算標準，並定其應執行之刑。另扣案之鑰匙一把，係被告所
    有並供竊取小貨車之用，業據被告供承不諱，應依刑法第三十八條第一項第二款
    之規定，併予諭知沒收。
據上論斷，應依刑事訴訟法第二百九十九條第一項前段，刑法第三百二十條第一項、
第一百八十五條之三、第三百二十九條、第三百二十八條第一項、第四十七條、第五
十一條第五款、第四十二條第二項、第三十八條第一項第二款，罰金罰鍰提高標準條
例第一條前段、第二條，判決如主文。
本案經檢察官己○○到庭執行職務。
中      華      民      國      九十三      年    十一      月    五    日
                                  臺灣花蓮地方法院刑事第三庭
                                    審判長法官    鄭  培  麗
                                    法      官    陳  雅  敏
                                    法      官    饒  金  鳳
右正本證明與原本無異。
如對本判決不服，應於送達後十日內，向本院提出上訴狀。（應抄附繕本）告訴人或
被害人如對於本判決不服者，應具備理由請求檢察官上訴，其上訴期間之計算係以檢
察官收受判決正本之日期為準。
                                  法院書記官
中      華      民      國      九十三      年    十一      月    八    日
附錄本案論罪科刑之法律條文：
刑法第三百二十條：
意圖為自己或第三人不法之所有，而竊取他人之動產者，為竊盜罪，處五年以下有期
徒刑、拘役或五百元以下罰金。
意圖為自己或第三人不法之利益，而竊佔他人之不動產者，依前項之規定處斷。
前二項之未遂犯罰之。
刑法第一百八十五條之三：
服用毒品、麻醉藥品、酒類或其他相類之物，不能安全駕駛動力交通工具而駕駛者，
處一年以下有期徒刑、拘役或三萬元以下罰金。
刑法第三百二十九條：
竊盜或搶奪，因防護贓物、脫免逮捕或湮滅罪證，而當場施以強暴脅迫者，以強盜論
。
刑法第三百二十八條：
意圖為自己或第三人不法之所有，以強暴、脅迫、藥劑、催眠術或他法，至使不能抗
拒，而取他人之物或使其交付者，為強盜罪，處五年以上有期徒刑。
以前項方法得財產上不法之利益或使第三人得之者，亦同。
犯強盜罪因而致人於死者，處死刑、無期徒刑或十年以上有期徒刑；致重傷者，處無
期徒刑或七年以上有期徒刑。
第一項及第二項之未遂犯罰之。
預備犯強盜罪者，處一年以下有期徒刑、拘役或三千元以下罰金。
